【裁判字號】    98,簡上,1593
【裁判日期】    990325
【裁判案由】    詐欺
【裁判全文】
臺灣板橋地方法院刑事判決            98年度簡上字第1593號
上  訴  人
即  被  告  甲○○
選任辯護人  郭緯中律師
            古健琳律師
            周昌賢律師
上列上訴人即被告因詐欺案件，不服本院98年度簡字第8603號中
華民國98年11月13日第一審判決（聲請簡易判決處刑案號：98年
度偵字第20755 、20756 號），提起上訴，本院管轄之第二審合
議庭判決如下：
    主  文
原判決撤銷。
甲○○幫助意圖為自己不法之所有，以詐術使人將本人之物交付
，處拘役參拾日，如易科罰金，以新臺幣壹仟元折算壹日。緩刑
貳年。
    事  實
一、甲○○依其智識程度，已預見將自己之金融帳戶提供予不熟
    識之人使用，可能遭利用作為詐欺取財犯罪之取款工具，竟
    仍不違背其本意，而基於幫助詐欺取財之不確定故意，於民
    國98年6 月22日某時，在臺北縣板橋市○○○路與四川路口
    之「錢櫃KTV 」店前，將其前向中華郵政股份有限公司板橋
    民族路郵局所（下稱板橋民族路郵局）所申請帳號00000000
    000000號帳戶之存摺影本、金融卡、密碼及其駕照影本，交
    付予姓名年籍不詳之成年人，使該不詳成年人及其同夥於實
    行詐欺取財犯罪時，可指示被害人將金錢匯入該帳戶，再持
    甲○○交付之金融卡及密碼，操作自動櫃員機提領之，甲○○即以此手法，幫助該不詳成年人及其同夥遂行向他人實行
    詐欺取財之犯罪。嗣上開向甲○○收集金融帳戶使用之不詳
    成年人，基於意圖為自己不法所有之犯意，分別於：(一)98年
    6 月22日20時25分許起，假冒係某購物台人員，以電話聯絡
    之方法，向乙○○佯稱：乙○○前向該購物台購物，因送貨
    員誤將付款方式勾選成信用卡分期扣款，須由乙○○持金融
    卡操作自動櫃員機以解除設定，致乙○○陷於錯誤，依指示
    於同日21時9 分許，不慎以自動櫃員機轉帳新臺幣（下同）
    5,375 元至甲○○提供之上開帳戶；(二)98年6 月22日某時，
    假冒係「奇摩拍賣」網站之賣家，以電話聯絡之方法，向丙○○佯稱：丙○○前在該拍賣網站購物，因送貨員掃瞄條碼
    錯誤，誤將付款方式設定成信用卡分期扣款，須由丙○○持
    金融卡操作自動櫃員機以解除設定，致丙○○陷於錯誤，依
    指示於同日21時43分許，不慎以自動櫃員機轉帳20,989元至
    甲○○提供之上揭帳戶，隨即均遭不詳之人以甲○○交付之
    金融卡利用自動櫃員機提領一空。嗣因乙○○、丙○○察覺
    受騙，報警處理，為警循線追查，始悉上情。
二、案經臺北縣政府警察局海山分局報請臺灣板橋地方法院檢察
    署檢察官偵查後聲請以簡易判決處刑。
    理  由
一、證據能力部分：按被告以外之人於審判外之言詞或書面陳述
    ，除法律有規定者外，不得作為證據，刑事訴訟法第159 條
    第1 項固定有明文。惟被告以外之人於審判外之陳述，雖不
    符同法第159 條之1 至之4 之規定，而經當事人於審判程序
    同意作為證據，法院審酌該言詞陳述或書面陳述作成時之情
    況，認為適當者，亦得為證據；當事人、代理人或辯護人於
    法院調查證據時，知有第159 條第1 項不得為證據之情形，
    而未於言詞辯論終結前聲明異議者，視為有前項之同意，此
    亦據同法第159 條之5 規定甚明。查本件被告、檢察官、辯
    護人於本院準備程序中均未就證據能力提出爭執，且迄於言
    詞辯論終結前，亦未就本院所調查之證據主張有刑事訴訟法
    第159 條第1 項不得為證據之情形，應認均已同意得作為本
    案之證據。從而，下述證據資料縱有屬傳聞證據，且不符刑
    事訴訟法第159 條之1 至之4 之規定者，經本院審酌各該證
    據資料作成時之一切客觀情況，認無不適當之情事，均認有
    證據能力，合先敘明。
二、訊據被告甲○○固坦承伊曾於98年6 月22日某時，在臺北縣
    板橋市○○○路與四川路口之「錢櫃KTV 」店前，將其前向
    板橋民族路郵局所申請帳號00000000000000號帳戶之存摺影
    本、金融卡、密碼及其駕照影本，交付予姓名年籍不詳之成
    年人無訛，惟矢口否認有何幫助詐欺取財之犯行。辯稱：伊
    當時是看報紙分類廣告，打電話去應徵外勤司機工作，對方
    男子說為確認伊的信用，並辦理薪資轉帳，要求伊提供存摺
    影本、金融卡、密碼等物，伊始於上上揭時地將上開帳戶之
    存摺影本、金融卡、密碼及其駕照影本交付予對方派過來的
    另一位男子，伊沒預料到對方會將伊所交付之物品作為詐欺
    取財之用云云。經查：
  (一)被害人乙○○於98年6 月22日20時25分許起，遭不詳之人假
    冒係某購物台人員，以電話佯稱：乙○○前向該購物台購物
    ，因送貨員誤將付款方式勾選成信用卡分期扣款，須由乙○○持金融卡操作自動櫃員機以解除設定，致乙○○陷於錯誤
    ，依指示於同日21時9 分許，不慎以自動櫃員機轉帳5,375
    元至板橋民族路郵局帳號00000000000000號帳戶；另被害人
    丙○○98年6 月22日某時，遭不詳之人假冒係「奇摩拍賣」
    網站之賣家，以電話佯稱：丙○○前在該拍賣網站購物，因
    送貨員掃瞄條碼錯誤，誤將付款方式設定成信用卡分期扣款
    ，須由丙○○持金融卡操作自動櫃員機以解除設定，致丙○○陷於錯誤，依指示於同日21時43分許，不慎以自動櫃員機
    轉帳2,989 元至上開帳戶，隨即均遭不詳之人以金融卡利用
    自動櫃員機提領一空等情，業據被害人乙○○、丙○○於警
    詢時指述明確，並有自動櫃員機交易明細表、存摺影本、板
    橋民橋路郵局客戶歷史交易清單附卷可稽。顯見該等不詳之
    人均係利用被害人乙○○、丙○○不設防心理而實行詐欺取
    財犯罪。
  (二)上揭被害人存入金錢之板橋民族路郵局帳號00000000000000
    號帳戶，係被告於84年3 月13日所申請開立，除據被告供認
    不諱外，並有郵局帳戶基本資料可證。又被告已於上揭時地
    ，將上開帳戶之存摺影本、金融卡、密碼及其駕照影本，一
    併交付予姓名年籍不詳之人，使上開帳戶脫離其實力支配範
    圍，並置於不詳之人可以使用之狀態下，亦據被告坦承在卷
    。查在金融機構開設帳戶、請領存摺及金融卡，一般係供作
    存戶個人資金流通之用，具有強烈之屬人性。又申請開設金
    融帳戶，依目前之社會現狀，鮮有特殊限制，一般民眾皆可
    於存入最低金額後申請開設，且同一人得向不同之金融機構
    申請數個存款帳戶使用，此為眾所週知之事實，故依一般人
    之社會經驗，若遇有不熟識之人不欲使用該人自己名義之金
    融帳戶，反而要求別人提供帳戶使用者，對於該等帳戶是否
    係供合法使用，衡情絕無不起疑心之理。雖被告以前詞置辯
    ，然一般公司行號之員工薪資轉帳，僅係由員工提供其名下
    帳戶之帳號資料，至多影印存摺封面影本交付，俾公司將該
    員工之應得薪資匯入，匯入款項由該員工全權動支，洵難想
    像有要求員工一併提供存摺、金融卡，甚至要求將密碼一併
    交出之理。而依目前臺灣金融現況，任何人在金融機構甚為
    容易申請數個帳戶使用，顯不能純憑帳戶之存在，探知申請
    人之信用狀況。被告係具備通常智識程度之成年人，對於上
    情豈有不知之理。況近年來國內詐騙歪風盛行，以電話行騙
    致被害人陷於錯誤而匯款或轉帳金錢至人頭帳戶之犯罪手法
    ，屢見不鮮，政府亦已透過媒體多方宣導民眾提高警覺。又
    依被告所供，對於要求其提供帳戶者之姓名、年籍、所經營
    公司之名稱、所在地等，一概不知，竟然自甘配合提供帳戶
    ，任令該等不詳之人使用，足認被告當時對於要求其提供帳
    戶者可能係將其帳戶作為詐欺取財之用乙節，主觀上應已預
    見，仍不違背其本意而提供之，其幫助詐欺之犯行至屬明確
    。所辯沒預料到對方會將伊所交付之物品作為詐欺取財之用
    云云，尚難採信。
  (三)從而，本案事證明確，被告犯行堪予認定，應依法論科。
三、按幫助犯之成立，主觀上行為人須有幫助故意，客觀上須有
    幫助行為，意即須對於犯罪與正犯有共同之認識，而以幫助
    之意思，對於正犯資以助力，而未參與實施犯罪之行為者而
    言（參照最高法院75年度台上字第1509號、88年度台上字第
    1270號判決意旨）。本件被告將其申請開立金融帳戶之存摺
    影本、金融卡、密碼及其駕照影本交付予不詳成年人使用，
    供該不詳成年人及其同夥作為對被害人實行詐欺取財犯罪之
    取款工具，被告縱非基於直接故意，至少應有幫助他人實行
    詐欺取財犯罪之間接故意，且所為提供金融帳戶之行為，亦
    屬刑法詐欺罪構成要件以外之行為。是核被告所為，係犯刑
    法第30條第1 項前段、刑法第339 條第1 項之幫助詐欺取財
    罪。其行為係僅止於幫助，爰依刑法第30條第2 項規定，按
    正犯之刑減輕之。被告以一個交付行為，提供一個金融帳戶
    給某不詳成年人使用，嗣該不詳成年人及其同夥藉以對乙○○、丙○○等被害人實行詐欺取財犯行，侵害數個財產法益
    ，為同種想像競合犯，應依刑法第55條規定，論以一罪。原
    審認被告犯罪事證明確，據以論罪科刑，原非無見；惟原審
    未及審酌被告嗣於本院第二審審理之際，已全額賠償被害人
    主張之損害，而獲被告人之原諒（詳下述），以致於量刑時
    未能充分斟酌考量上情，洵有未洽。被告否認犯行，提起本
    件上訴，固無理由，惟原審判決既有上揭未洽之處，仍應由
    本院撤銷改判之。爰審酌被告輕率將金融帳戶提供予不詳之
    人使用，助長他人犯罪，足以增加被害人尋求救濟之困難，
    並使犯罪之追查趨於複雜，兼衡其素行狀況、犯罪之動機、
    目的、手段、被害人之損害程度及犯罪後之態度等一切情狀
    ，量處如主文所示之刑，並諭知如易科罰金之折算標準，以
    資懲儆。末查，被告前未曾因故意犯罪受有期徒刑以上刑之
    宣告，有臺灣高等法院被告全國前案紀錄表可稽，其因一時
    失慮，致罹刑章，於本院第二審審理時已向被害人乙○○、
    丙○○賠償5,375 元、25,000元，被害人等並均當庭表明願
    意原諒被告等語，有本院審判筆錄可憑（見本院第二審卷第
    118 、119 頁），本院審酌上情，認對被告所宣告之刑，以
    暫不執行為適當，爰諭知緩刑2 年，以勵自新。
據上論斷，應依刑事訴訟法第455 條之1 第1 項、第3 項、第36
9 條第1 項前段、第364 條、第299 條第1 項前段，刑法第30條
第1 項前段、第2 項、第339 條第1 項、第55條、第41條第1 項
前段、第74條第1 項第1 款，刑法施行法第1 條之1 第1 項、第
2 項前段，判決如主文。
本案經檢察官黃明絹到庭執行職務。
中    華    民    國    99    年    3     月    25    日
                  刑事第八庭  審判長法  官  陳鴻清
                                    法  官  劉安榕
                                    法  官  朱嘉川
以上正本證明與原本無異。
不得上訴。
                                      書記官  陳聖儒
中    華    民    國    99    年    4     月    23    日
附錄本案論罪科刑法條全文：
中華民國刑法第339條
意圖為自己或第三人不法之所有，以詐術使人將本人或第三人之
物交付者，處5 年以下有期徒刑、拘役或科或併科1 千元以下罰
金。
以前項方法得財產上不法之利益或使第三人得之者，亦同。
前二項之未遂犯罰之。

司法院資訊處製作；財團法人民間司法改革基金會備份。
